臺灣高等法院刑事判決　　　　　　　　96年度上易字第1646號
上　訴　人
即自 訴 人　捷通電訊股份有限公司
代　表　人　乙○○
自訴代理人　劉立恩律師
　　　　　　陳明珠律師
被　　　告　庚○○
　　　　　　　　　　防制中心
　　　　　　戊○○
　　　　　　　　　　局偵二隊
　　　　　　丁○○
　　　　　　　　　　局資訊室
　　　　　　己○○
　　　　　　　　　　局偵七隊
　　　　　　甲○○
　　　　　　丙○○
上列上訴人因自訴被告等妨害秘密案件，不服臺灣士林地方法院
95年度自字第53號，中華民國96年5月21日第一審判決，提起上
訴，本院判決如下：
  主  文
原判決關於庚○○、戊○○、丁○○、己○○、甲○○、丙○○
部分均撤銷，發回臺灣士林地方法院。
    理  由
一、自訴意旨略以：緣民國94年4月19日，臺灣士林地方法院檢
    察署檢察官指揮內政部警政署刑事警察局偵七隊人員，偵辦
    案外人鍾文祥所涉背信及違反著作權法案件，在自訴人捷通
    電訊股份有限公司位於臺北市大安區○○○路○段416巷5號1
    樓辦公室及臺北市大安區○○○路○段416巷15弄6號1樓機房
    等二處執行搜索及扣押，被告庚○○、戊○○、丁○○、己○○於承辦上開案件之際，明知自訴人與被告德士通科技股
    份有限公司（下稱德士通公司，經原審判決自訴不受理，自
    訴人未提起上訴而確定）所營事業相同，二公司彼此間無論
    在客戶上或技術上，均有當時已存在或未來可能發生之競爭
    關係，而系爭之扣押物，均屬他人無法取得之自訴人營業上
    應秘密事項，竟當場將扣押物逕交由位於臺北市○○區○○
    路4段222號7樓之德士通公司攜回保管，並任由被告即該公
    司之丙○○恣意檢視，而洩漏該等營業上應秘密事項。嗣經
    臺灣士林地方法院檢察署檢察官於94年4月25日命將上開扣
    押物交由被告德士通公司進行鑑定，詎被告即德士通公司之
    代表人甲○○及被告丙○○均明知於鑑定過程所悉均屬自訴
    人營業上應秘密事項，竟先後於94年6月2日、94年9月14日
    、94年10月26日、94年11月9日及94年12月23日之民事假扣
    押及損害賠償案件訴訟程序內，提出因鑑定所得悉之上開應
    秘密事項而洩漏之，因認被告庚○○、戊○○、丁○○、己○○上開行為係犯刑法第132條第1項之公務員洩漏國防以外
    之秘密罪嫌；被告甲○○及丙○○則涉有刑法第132條第3項
    之非公務員洩漏國防以外之秘密罪嫌。
二、原判決意旨略以：按不得提起自訴而提起者，應諭知不受理
    判決，此項規定於自訴程序亦準用之，刑事訴訟法第334條
    、第343條定有明文。又犯罪之被害人得提起自訴，同法第
    319條第1項亦有明定，該條所稱之犯罪被害人，係指因犯罪
    而直接受害之人而言。本件自訴人所自訴之刑法第132條第1
    項公務員洩漏國防以外之秘密及同法第132條第3項非公務員
    洩漏國防以外之秘密罪嫌，規定在刑法上之瀆職罪章，所保
    護者為國家法益，縱犯罪結果，於私人權益不無影響，因直
    接被害者為國家法益，非私人權益，故個人縱受損害，亦屬
    間接之被害，即不得提起自訴。是自訴人並非本件犯罪之直
    接被害人，依法即不得提起自訴，而為不受理之判決。
三、自訴人上訴意旨略以：刑法第132條「洩漏中華民國國防以
    外應秘密之消息罪」，雖屬刑法上之瀆職罪章，所保護之法
    益為公務員對國家服務及忠信規律及國家之法益，惟以瀆職
    罪之性質觀之，如其單純侵害國家法益，固有檢察官為其追
    訴機關，私人自不得代為告訴，如其所侵害者一方為國家社
    會法益，他方亦侵害個人法益，則被害人之個人仍得行使其
    告訴權。本件被告等所為，既直接侵害自訴人權益，自訴人
    自屬犯罪之直接被害人。原審未詳加查明，即逕認定自訴人
    非本件犯罪之直接被害人，而不得提起自訴，顯有違誤等語
    。
四、按侵害國家或社會法益之犯罪，如個人亦因而同時受害，則
    被害之個人亦得提起自訴，業經司法院26年院字第1620號解
    釋在案，且有最高法院26年上字第2337號判例可參。本件自
    訴人所自訴之刑法第132條第1項、第3項洩漏或交付應秘密
    之文書、圖畫、消息或物品罪，其犯罪行為樣態乃洩漏或交
    付，倘該應祕密之文書、圖畫、消息或物品關涉自訴人權益
    ，則一經洩漏或交付，非但依該罪名所屬之罪質係屬侵害國
    家法益，自訴人之個人法益亦由於此一洩漏或交付行為而同
    時、直接受有侵害，此與須待乎他人之另一行為始受有損害
    之情形，如偽證罪，須待法院裁判行為，而非同時、直接侵
    害個人法益之情形迥不相同。此參最高法院91年台上字第33
    88號判決：「按刑法第132條第1項所謂『應秘密』者，係指
    文書、圖畫、消息或物品等與國家政務或事務上具有利害關
    係而應保守之秘密者而言。自非以有明文規定為唯一標準。
    查個人之車籍、戶籍、口卡、前科、通緝、勞保等資料及入
    出境紀錄或涉個人隱私或攸關國家之政務或事務，均屬應秘
    密之資料，公務員自有保守秘密之義務。葉○○、王○○職
    司警察工作，明知而故予洩漏，除侵害個人法益外，復侵害
    國家之法益，原判決論以刑法第132條第1項洩漏中華民國國
    防以外應秘密之消息罪，自屬正當合法」益明。是原判決未
    斟酌應秘密之文書、圖畫、消息或物品內容及刑法第132條
    第1項、第3項之行為樣態，僅以上開罪名規定於刑法瀆職罪
    章，所保護之法益為國家法益，個人縱受損害亦屬間接被害
    ，而認為自訴人不得提起本件自訴，容有斟酌之餘地。自訴
    人據以提起上訴，非無理由，自應將原判決關於庚○○等6
    人部分撤銷發回原審法院另為適法之判決，並不經言詞辯論
    為之。
據上論斷，應依刑事訴訟法第369條第1項但書、第372條，判決
如主文。
中　　華　　民　　國　　96　　年　　7 　　月　　24　　日
 　　　　　       刑事第二庭審判長法　官　呂丹玉
                                  法　官　林銓正
                                  法　官　王詠寰
以上正本證明與原本無異。
不得上訴。
                                  書記官  駱麗君
中　　華　　民　　國　　96　　年　　7 　　月　　26　　日
